【裁判字號】    92,易,326
【裁判日期】    920822
【裁判案由】    竊佔等
【裁判全文】
臺灣臺北地方法院刑事判決                          九十二年度易字第三二六號
    公  訴  人  臺灣臺北地方法院檢察署檢察官
    被      告  甲○○  男  六.
    選任辯護人  柯清貴律師
右列被告因竊佔等案件，經檢察官聲請簡易判決處刑（九十一年度偵續字第三三二號
），本院簡易庭審酌結果，認為不宜以簡易程序為之，改依通常程序由本院判決如左
：
    主  文
本件免訴。
    理  由
一、公訴意旨略以：被告甲○○係位於臺北市○○街一八五巷六十四號四層樓公寓建
    築物之住戶，於民國七十八年間，未經申請主管建築機關之許可並發給建築執照
    ，即在該公寓四樓樓頂，以鐵皮、鐵架、磚塊等物搭建高二點八公尺、面積約四
    十七平方公尺之違章建築房屋一間，後經臺北市政府工務局建築管理處（下稱市
    府工務局建管處）於八十二年六月七日以北市工建查字第七七一○號函查報列為
    增建類違章建築，並於同年月九日強制拆除完畢致不堪使用（四面牆壁皆遭拆除
    ，鋼架亦遭切割）。詎被告於市府工務局建管處依建築法第八十六條強制拆除完
    畢後，竟意圖為自己不法所有之利益，明知該公寓四樓樓頂係屬於該棟公寓住戶
    全體公同共有，且未經申請主管建築機關之許可並發給建築執照，即於同年六月
    間，在原處以鐵皮、鐵架、磚塊等物，重行搭建高二點八公尺、基地面積六十平
    方公尺、屋頂面積七十九平方公尺之違章建築房屋一間，藉以竊佔告訴人即該公
    寓住戶乙○○及其他住戶共有之四樓頂樓之不動產，該違章建築復經市府工務局
    建管處於九十年三月十二日再行查報為違章建築。而認被告涉犯建築法第九十五
    條及刑法第三百二十條第二項竊佔罪之罪嫌等語。
二、按案件時效已完成者，應諭知免訴之判決，且此判決得不經言詞辯論為之，刑事
    訴訟法第三百零二條第二款、第三百零七條分別定有明文。次按刑法第三百二十
    條第二項之竊佔罪，為即成犯，於其竊佔行為完成時犯罪即成立，以後之繼續竊
    佔乃狀態之繼續，而非行為之繼續，最高法院著有六十六年台上字第三一一八號
    判例可資參照。又竊佔後雖將原有建物拆除予以改建，僅係竊佔狀態繼續中變更
    其使用之方法，不構成另一新竊佔罪，有關追訴權時效之起算，仍應以最初竊佔
    行為完成時為準，最高法院復著有八十三年度台上字第五一九０號判決可資參酌
    。
三、經查：
  (一)竊佔罪部分：
  (1)公訴人認被告構成竊佔罪之犯行，無非以被告先於七十八年間，違規於其住處（
    臺北市○○街一八五巷六十四號四樓）樓頂加蓋違章建築房屋，後經市政府工務
    局建管處於八十二年六月七日拆除後，復意圖為自己不法利益，於同月間同處再
    行搭建違章建築為其依據。惟被告係於係於七十八年間，即在前開住處頂樓，以
    鐵皮、鐵架、磚塊等物搭建房屋，除據被告於偵審中自承在卷外，證人即同棟公
    寓二樓住戶楊盛雄亦於偵查中證稱該違章建築已存在十幾年等語（見臺灣臺北地
    方法院檢察署九十一年度偵字第九五一號卷第三十頁背面），參以市政府工務局
    建管處係於八十二年六月七日查報該違章建築，有新違章建築勒令停工拆除通知
    單一紙在卷可稽（同見前開偵查卷第四十八頁）等情，足信被告所述為真。是以
    ，本於前揭最高法院六十六年度台上字第三一一八號判例之見解，本件追訴權之
    時效即應從七十八年間起算。而竊佔罪依刑法第三百二十條第二項及刑法第八十
    條第一項第二款規定，追訴權時效為十年，本件復無任何刑法第八十三條追訴權
    時效停止之事由，是自偵查機關開始偵查本案時（九十年四月十九日，見臺灣臺
    北地方法院檢察署九十年他字第一八六三號卷第一頁），追訴權時效已因逾十年
    而完成。
  (2)公訴人雖以被告於該違章建築於八十二年六月七日經市府工務局建管處拆除後，
    被告復於同年六月間再行擴建，而認被告該時有竊佔罪嫌等。訊據被告堅詞否認
    有擴建之情，辯稱係於八十二年六月被拆除後，於原址依原規模重新建築，並未
    逾越原違章建築之規模等語（見本院九十二年三月二十四日訊問筆錄第三頁）。
    查被告於七十八年於前址所搭架之違章建築面積長約九公尺（七公尺加二公尺）
    ，寬約七公尺（六公尺加一公尺），扣除水塔面積約二平方公尺，可知被告七十
    八年間所建築之面積，約為六十一平方公尺，市政府工務局建管處八十二年六月
    七日北市工建查字第七七一０號新違章建築勒令停工拆除通知單上雖載明被告違
    章建築之面積為四十七平方公尺，然證人即當時負責查報被告違章建築之市政府
    工務局建管處助理工程師林震光，於本院調查中，已明白證述正確違章建築之面
    積約為六十一平方公尺，該新違章建築勒令停工拆除通知單上所載明之四十七平
    方公尺係屬誤載等語（見本院九十二年四月十七日訊問筆錄第三頁至第四頁），
    足證被告於七十八年間所建築之面積約為六十一平方公尺，此點已堪認定。而被
    告在違章建築拆除後於八十二年六月所重建之違章建築，經複丈結果，違章建築
    自體之總面積（不含屋簷）為六十平方公尺等情，亦有臺北市建成地政事務所於
    九十一年二月八日以北市建地二字第０九一三０二０二一００號函文所附土地複
    丈成果圖一份在卷可資佐證（見臺灣臺北地方法院檢察署九十一年度偵字第九五
    一號卷第十六頁至第十七頁），足證被告先後二次違章建築之面積並無軒轅，無
    擴大違章建築之面積。從而，本前揭最高法院之見解，本件追訴權之時效，仍應
    以被告最初竊佔行為完成時（即七十八年間）為起算標準，公訴人所稱自八十二
    年六月間起算等，顯有誤會。從而，就竊佔罪之部分，時效已因逾十年而完成。
  (二)違反建築法部分：按公訴人所指被告違反建築法第九十五條之規定，依刑法第八
    十條第一項第三款之規定，追訴權時效為五年，本件復無任何刑法第八十三條追
    訴權時效停止之事由，是被告於市府工務局建管處於八十二年六月九日強制拆除
    後，同月即再行違反規定重建（見檢察官聲請簡易判決處刑書所載），則追訴權
    時效自被告違反規定重建時起算至八十七年六月間即已完成，而本件偵查機關係
    於九十年四月十九日開始偵查，已如前述，是關於被告違反建築法部分，時效亦
    已完成。
四、綜上所述，本件被告所涉犯竊佔罪及建築法部分之行為，時效均已完成，本於首
    揭說明，自應為免訴判決，並不經言詞辯論為之。
據上論斷，應依刑事訴訟法第四百五十二條、第三百零二條第二款、第三百零七條，
判決如主文。
中      華      民      國    九十二    年      八      月    二十二    日
                              臺灣臺北地方法院刑事第十四庭
                                    法  官  吳  冠  霆
右正本證明與原本無異。
如不服本判決，應於判決送達後十日內向本院提出上訴狀（應抄附繕本）。告訴人或
被害人如對於本判決不服者，應具備理由請求檢察官上訴，其上訴期間之計算係以檢
察官收受判決正本之日期為準。
                                    書記官  楊  文  祥
中      華      民      國    九十二    年      八      月    二十二    日


司法院資訊處製作；財團法人民間司法改革基金會備份。
